臺灣新北地方法院行政訴訟判決
111年度交字第509號
原      告  林佳錚  
訴訟代理人  應鎧仲  
被      告  新北市政府交通事件裁決處
                      設新北市○○區○○路0段000號2樓
上一代表人  李忠台    住同上
訴訟代理人  黃曉妍律師
上列當事人間因交通裁決事件，原告不服被告中華民國111年6月
16日新北裁催字第48-ZFA276425號裁決，提起行政訴訟，本院判
決如下：
    主      文
一、原告之訴駁回。
二、訴訟費用新臺幣300元由原告負擔。
    事實及理由
壹、程序方面：本件原告係不服被告所為道路交通管理處罰條例
    第8條的裁決而提起撤銷訴訟，依行政訴訟法第237條之1，
    應適用交通裁決事件訴訟程序，而本件因卷證資料已經明確
    ，本院依同法第237條之7規定之裁量，於是不經言詞辯論，
    直接裁判。
貳、實體方面：
一、爭訟概要：緣原告林佳錚所有車牌號碼000-0000號自用小客
    車（下稱系爭汽車）於民國（下同）111年1月12日17時29分
    ，行駛於國道3號南向36.5公里時，因有「行駛高速公路未
    依規定變換車道(未依規定使用方向燈)」之違規行為，經民
    眾於111年1月13日檢具違規
　　影片，向內政部警政署國道公路警察局第六公路警察大隊（
    下稱舉發機關）檢舉，經舉發機關員警認定違規屬實，爰於
    111年2月15日依道路交通管理處罰條例第33條第1項第4款規
    定，填製國道警交字第ZFA276425號舉發違反道路交通管理
    事件通知單（下稱舉發通知單），記載應到案期限111年4月
    1日以前，予以逕行舉發，案件於並於舉發同日入案移送被
    告，舉發通知單則於111年3月4日合法送達於原告。嗣原告
    收受上開違規舉發通知單後，於111年3月31日向被告提出申
    訴，案經被告向舉發機關查明陳述情節及違規當時情形，仍
    認違規事實明確，被告為此乃依道路交通管理處罰條例第33
    條第1項第4款規定，以111年6月16日新北裁催字第48-ZFA27
    6425號違反道路交通管理事件裁決書（下稱原處分），裁處
    原告罰鍰3,000元，並記違規點數1點。原告不服原處分，於
    是提起本件行政撤銷交通裁決訴訟。
二、原告主張及聲明：
(一)原告主張要旨：
　1.本案已於111年3月31日向主管機關單位陳述，理由為舉發照
    片車號不清楚，模糊難辨及制式表單勾選欄目選項「車號不
    符」，承上申訴内容，國道警察局第六公路警察大隊於同年
    5月4日回函，內容除違規法令敘述外，僅於說明欄第四點第
    二款闡述「車輛於變換車道前有使用方向燈，..核本案屬實
    ，並有連續錄影採證資料可稽。」，既無其他說明。
  2.被告提供之「影音資料」證據為間接證據，所附六張照片由
    兩段影片，兩攝影設備所錄製與截圖，並非「有連續錄影證
    資料」，原告按被告至函(新北裁中字第111530874號函)說
    明指示於新北市○○區○○路○段000號二樓服務中心觀看被告所
    提供證物即兩段影片及其兩影片所截圖片共四張，影片設備
    其一，於畫面右下方標示時間、地點座標明確完 整，另一
    設備則無。
  3.本案被檢舉人與檢舉人為同向車輛。被告應索要檢舉人前行
    方向完整影音資料，取得車牌號碼作為「直接證據」，而非
    以「間接證據」推論違法。
(二)聲明：撤銷原處分。
三、被告答辯及聲明：
(一)被告答辯要旨：
  1.自檢舉人車後行車紀錄器影像內容以觀(採證光碟「0000000
    0_1529_B.mp4」)，於畫面時間17:28:38處可清晰見原告駕
    駛系爭車號000-0000號之黑色自小客行駛於檢舉人車輛正後
    方，直至17:29:30至17:29:32，檢舉人車輛向左變換車道系
    爭汽車均行駛於檢舉人車輛後方，再對照檢舉人車前行車紀
    錄器影像內容(採證光碟「00000000_1529_F.mov」)，於畫
    面時間17:29:34至17:29:39，清晰可見路面劃有穿越虛線，
    參酌道路交通標誌標線號誌設置規則，該標線係供車輛匯入
    匯出時，做為劃分主線車道與其他車道之用，故原告駕駛系
    爭汽車自國道3號南向36.5公里加速車道之外側車道，向左
    跨越路面穿越虛線至加速車道之內側車道行為，自屬「變換
    車道」之行為，即應遵道路交通安全規則於變換車道時全程
    顯示欲變換方向之燈光，惟系爭汽車僅於17:29:35至17:29:
    37處有顯示左側方向燈，然於其關閉方向燈時，系爭汽車僅
    左側前後車輪進入車道，顯然尚未完成變換車道之行為，另
    有道路交通現場示意圖、員警職務報告及影像截圖在卷可稽
    ，故原告雖於變換車道之初有顯示左側方向燈，然並未依規
    定全程顯示，仍屬「變換車道未依規定使用方向燈」，為道
    路交通管理處罰條例第33條第1項第4款欲處罰之違規態樣，
    被告據此作成裁罰處分，應無違誤。
  2.再者，原告既為合法考領汽車駕駛執照之人，有汽車車籍查
    詢資料及駕駛人基本資料為憑，其對上述規定應知之甚詳，
    並應確實遵守。是原告前揭所述，無非單方所執之詞，委無
    足取。綜上所述，被告依法裁處，應無違誤，原告之訴為無
    理由。
(二)聲明：原告之訴駁回。
四、爭點：被告認原告系爭汽車，於111年1月12日17時29分，行
    駛於國道3號南向36.5公里時，有「行駛高速公路未依規定
    變換車道(未依規定使用方向燈)」之違規行為，以原處分裁
    罰原告，是否合法有據？原告以本案錄影採證之照片不清楚
    ，模糊難辨，被告應要求檢舉人前行方向完整影音資料，取
    得車牌號碼作為直接證據，而非以間接證據推論違法，否認
    有本案違規行為，是否可採？
五、本院之判斷：
(一)前提事實：緣原告林佳錚所有系爭汽車，於111年1月12日17
    時29分，行駛於國道3號南向36.5公里時，因有「行駛高速
    公路未依規定變換車道(未依規定使用方向燈)」之違規行為
    ，經民眾於111年1月13日（符合道路交通管理處罰條例第7
    條所規定七日內之檢舉期限）檢具違規影片，向舉發機關檢
    舉，經舉發機關員警認定違規屬實，爰於111年2月15日依道
    路交通管理處罰條例第33條第1項第4款規定，填製本案舉發
    通知單，記載應到案期限111年4月1日以前，予以逕行舉發
    ，案件於並於舉發同日入案移送被告，舉發通知單則於111
    年3月4日合法送達於原告。嗣原告收受上開違規舉發通知單
    後，雖於到案期限前之111年3月31日向被告提出申訴，然案
    經被告向舉發機關查明陳述情節及違規當時情形，仍認違規
    事實明確，被告為此乃依道路交通管理處罰條例第33條第1
    項第4款規定，以原處分裁處原告罰鍰3,000元，並記違規點
    數1點等情，此有檢舉明細、本案舉發通知單暨合法送達證
    明、採證照片、違規歷史查詢資料、111年3月31日之交通違
    規案件陳述書、內政部警政署國道公路警察局第六公路警察
    大隊111年5月4日國道警六交字第1116701565號函、原處分
    書、內政部警政署國道公路警察局第六公路警察大隊111年8
    月9日國道警六交字第1110404341號函、道路交通現場示意
    圖、舉發員警職務報告、駕駛人基本資料、系爭汽車車籍查
    詢、駕駛人基本資料及採證光碟等附卷可稽（分見本院卷第
    83頁至第88頁、第89頁暨第99頁、第91頁至第95頁、第97頁
    、第101頁、第103頁至第105頁、第107頁、第111頁、第113
    頁、第115頁、第117頁、第119頁及第121頁），核堪採認為
    真實。
(二)被告認原告系爭汽車，於111年1月12日17時29分，行駛於國
    道3號南向36.5公里時，有「行駛高速公路未依規定變換車
    道(未依規定使用方向燈)」之違規行為，以原處分裁罰原告
    ，核屬合法有據。原告以本案錄影採證之照片不清楚，模糊
    難辨，被告應要求檢舉人前行方向完整影音資料，取得車牌
    號碼作為直接證據，而非以間接證據推論違法，否認有本案
    違規行為，乃不可採。　　
  1.應適用之法令：
  ⑴按汽車行駛於高速公路、快速公路或設站管制之道路，不遵
    使用限制、禁止、行車管制及管理事項之管制規則而有未依
    規定變換車道之行為者，處汽車駕駛人3,000元以上6,000元
    以下罰鍰，道路交通管理處罰條例第33條第1項第4款定有明
    文。次按汽車在行駛途中，變換車道或超越前車時，應依標
    誌、標線、號誌指示，並不得有下列情形：一、驟然或任意
    變換車道。二、未依規定使用方向燈。三、未保持安全距離
    及間隔。四、駛離主線車道未依序排隊，插入正在連貫駛出
    主線之汽車中間，高速公路及快速公路交通管制規則第11條
    另有明文。
　⑵次按道路交通標誌標線號誌設置規則第189條之1第1、2項規
    定:「穿越虛線，係供車輛匯入匯出時，做為劃分主線車道
    與其他車道之用，其他車道車輛應讓主線車道車輛先行。本
    標線為白虛線，線寬十五或三十公分，線段一公尺，間距二
    公尺。」，核此設置規則，乃係依道路交通管理處罰條例第
    4條第3項之授權而訂定，就其標誌、標線、號誌之設置目的
    ，在於提供車輛駕駛人及行人有關道路路況之警告、禁制、
    指示等資訊，以便利行旅及促進交通安全，其規定內容明確
    ，並無牴觸法律之規定，依法即應加以適用。　　
  ⑶再按「行車遇有轉向、減速暫停、讓車、倒車、變換車道等
    情況時所用之燈光及駕駛人之手勢，應依下列規定：二、左
    轉彎時，應先顯示車輛前後之左邊方向燈光，或由駕駛人表
    示左臂平伸，手掌向下之手勢。」、「汽車駕駛人，應依下
    列規定使用方向燈：二、左（右）轉彎時，應先顯示車輛前
    後之左（右）邊方向燈光；變換車道時，應先顯示欲變換車
    道方向之燈光，並應顯示至完成轉彎或變換車道之行為。」
    道路交通安全規則第91條第1項第2款、第109條第2項第2款
    乃分別定有明文。至於「汽車駕駛人，不依規定使用燈光者
    ，處新臺幣一千二百元以上三千六百元以下罰鍰。」，道路
    交通管理處罰條例第42條亦有明文。
  ⑷末按違反道路交通管理事件統一裁罰基準及處理細則第 1條
    規定：「本細則依道路交通管理處罰條例第92條第 4項規定
    訂定之」、第2條第 1項、第2項規定：「處理違反道路交通
    管理事件之程序及統一裁罰基準依本細則之規定辦理。前項
    統一裁罰基準，如附件違反道路交通管理事件統一裁罰基準
    表。」，核上開統一裁罰基準及處理細則之規定，就其立法
    目的及功能，乃為防止處罰機關枉縱或偏頗，依道路交通管
    理處罰條例第92條第 4項所授權交通部會同內政部訂定「違
    反道路交通管理事件統一裁罰基準及處理細則」及其附件「
    違反道路交通管理事件統一裁罰基準表」，用以維持裁罰之
    統一性與全國因違反道路交通管理事件受處罰民眾之公平，
    不因裁決人員不同，而生偏頗，寓有避免各監理機關於相同
    事件恣意為不同裁罰之功能，並非法所不許，於憲法上保障
    人民財產權之意旨並無牴觸（此並有改制前司法院大法官會
    議釋字第511號解釋意旨理由足資參照），並無違反法律保
    留原則。再依本件違規行為時點之違反道路交通管理事件統
    一裁罰基準表記載，小型車行駛高、快速公路未依規定變換
    車道，於期限內繳納或到案聽候裁決者，應處罰鍰3,000元
    ，並記違規點數1點。核上開規定，既係基於母法之授權而
    為訂定，且就違反道路交通管理事件統一裁罰基準及處理細
    則附件所示統一裁罰基準表中有關道路交通管理處罰條例第
    33條第1項第4款之裁罰基準內容就不同違規車種，其可能衍
    生危害交通安全之輕重不同，而區分有小型車、大型車，並
    就其是否逾越於期限內繳納或到案聽候裁決之期限不同，分
    別裁以不同之罰鍰標準，渠等衍生交通秩序危害，既不相同
    ，分別處以不同之罰鍰，符合相同事件相同處理，不同事件
    不同處理之平等原則，並未牴觸母法，是被告自得依此基準
    而為裁罰。
  2.經查，本違規案係民眾依據道路交通管理處罰條例第7條之1
    規定（111年1月13日第RV-00000000000000號檢舉案），檢
    舉系爭車輛於111年1月12日17時29分許，行駛國道3號公路
    南向36.5公里時，未依規定變換車道(未依規定使用方向燈)
    ，經檢視所提供之錄影採證資料，其違規屬實，依法舉發，
    並無不當等語，此除據舉發機關即內政部警政署國道公路警
    察局第六公路警察大隊111年5月4日國道警六交字第1116701
    565號函文敘明在案(見本院卷第103頁至第104頁），並有前
    提事實欄位所揭之本案檢舉明細及本案舉發通知單暨合法送
    達證明為憑，復有舉發員警職務報告所載以「職王紀鈞擔服
    處理民眾檢舉案件勤務時處理交通組指派民眾所檢舉之RV-0
    0000000000000民眾檢舉案件，經檢視所提供之錄影資料，
    該被檢舉車輛AJG-0288號自小客於111年01月12日17時29分
    許行駛於國道3號南向36.5公里加速車道外側車道，由加速
    車道外側車道變換車道至加速車道内側車道，變換車道時未
    依規定使用方向燈，違規事實明確，另影像中（後鏡頭影像
    ）該被檢舉車輛之車號，經檢視為清晰可辨正確無誤，並經
    警政署車籍資訊系統查詢其廠牌、顏色皆與影片相符，且檢
    舉人提供之兩段行車影像，皆有連貫及明確顯示日期時間外
    ，其所拍攝之場景、天色 、光影、色澤、清晰度均屬正常
    而自然呈現，綜上，兩段行車影像為連續錄影資料，並將違
    規車輛及違規事實一併拍攝入鏡，車輛牌號、車型及顏色均
    清楚無誤，違規事實明確，依法製單舉發」（見本院卷第11
    5頁）等語足憑，而本院觀諸被告所提本案民眾檢舉錄影光
    碟內容所顯示之本案採證照片（見本院卷第91頁至第95頁）
    ，確實可見於畫面時間17:28:37時，見原告系爭車號000-00
    00號之深灰色自小客行駛於檢舉人車輛正後方（見本院卷第
    95頁），而於畫面時間17:29:36至17:29:38時，則清晰可見
    路面劃有白色之穿越虛線（參酌道路交通標誌標線號誌設置
    規則，該標線係供車輛匯入匯出時，做為劃分主線車道與其
    他車道之用），而系爭汽車竟自該國道3號南向36.5公里加
    速車道之外側車道，向左跨越路面穿越虛線至加速車道之內
    側車道行為，核屬變換車道之行為，自應遵循道路交通安全
    規則於變換車道時全程顯示欲變換方向之燈光，然系爭汽車
    雖於該錄影照片畫面顯示時間17:29:36時有顯示其左側方向
    燈，然於其後方向燈關閉時，系爭汽車卻僅左側前後車輪進
    入該加速車道之內側車道，隨後系爭汽車於快速接續往左進
    入該加速車道之內側車道，於系爭汽車車身全部進入該加速
    車道之內側車道之過程，均未再顯示其左側之方向燈之事實
    無誤，據此，舉發機關以系爭汽車有變換車道未依規定全程
    使用方向燈之違規行為，即屬可採，被告認系爭汽行駛於高
    速公路有未依規定變換車道，以原處分裁罰原告，即核屬合
    法有據。
  3.至於原告雖以本案錄影採證之照片不清楚，模糊難辨，被告
    應要求檢舉人前行方向完整影音資料，取得車牌號碼作為直
    接證據，而非以間接證據推論違法等語為辯。然查，如本案
    採證照片所示於檢舉人行車紀錄器之後鏡頭影像所顯示照片
    畫面時間17:28:37時，已確實可見系爭車號000-0000號之深
    灰色自小客行駛於檢舉人車輛正後方，其車牌號碼經檢視乃
    清晰可辨正確無誤，而原告系爭汽車其後於快速往左超越檢
    舉人車輛進入該加速車道之內側車道並未依規定全程使用方
    向燈之違規行為（此已詳如前述），則係經由檢舉人行車紀
    錄器前鏡頭影像一併加以拍攝入鏡，該採證照片中系爭汽車
    之顏色、款式乃均屬相符，此並有系爭汽車之車籍資料足供
    比對無誤，且檢舉人提供之行車影像照片，亦連貫明確顯示
    日期時間外，其拍攝之場景、天色 、光影、色澤、清晰度
    均屬正常而自然呈現，據此，舉發機關以該兩段行車影像為
    連續錄影資料，並將違規車輛及違規事實一併拍攝入鏡，車
    輛牌號、車型及顏色均清楚無誤，認違規車輛確屬原告系爭
    汽車無誤，其採認過程即屬合法可認，並無原告所稱該錄影
    採證之照片不清楚，模糊難辨或被告應要求檢舉人前行方向
    完整影音資料，取得車牌號碼作為直接證據，而非以間接證
    據推論違法之事，原告否認系爭汽車本案之違規行為，即難
    採之。　　
(三)本件判決基礎已臻明確，兩造其餘攻擊防禦方法及訴訟資料
    ，經本院審核後，或與本案爭點無涉，或對於本件判決結果
    不生影響，爰無庸一一再加論述，爰併敘明。
(四)本件第一審裁判費新臺幣300元，應由敗訴之原告負擔，所
    以確定如主文第2項所示。
六、結論：原處分並無違誤，原告訴請撤銷為無理由，應予駁回
    。
中　　華　　民　　國　 111　　年　　9 　　月　　28　　日
                  行政訴訟庭  法  官  楊志勇
上為正本係照原本作成。
如不服本判決，應於判決送達後20日內，向本院提出上訴狀，上
訴狀並應記載上訴理由，表明關於原判決所違背之法令及其具體
內容或依訴訟資料可認為原判決有違背法令之具體事實，並繳納
上訴費新臺幣750元。 其未表明上訴理由者，應於提出上訴後20
日內向本院補提理由書（上訴狀及上訴理由書均須按他造人數附
繕本），如逾期未提出上訴理由書者，本院毋庸再命補正，由本
院逕以裁定駁回上訴。
                              書記官  李懿淳
中　　華　　民　　國　 111　　年　　9 　　月　　28　日